臺灣臺北地方法院刑事判決　　　　　　　　　　　　九十一年度訴緝字第一四九號
　　公　訴　人　臺灣臺北地方法院檢察署檢察官
　　被　　　告　丙○○
　　選任辯護人　蔡宏修
右列被告因偽造有價證券等案件，經檢察官提起公訴（八十八年度偵字第四二三三號
），本院判決如左：
    主  文
丙○○連續意圖為自己不法之所有，以詐術使人將本人之物交付，累犯，處有期徒刑
壹年陸月。
    事  實
一、丙○○曾因侵占等案件，分別經法院判決減刑確定後，經台灣高等法院裁定應執
    行刑為有期徒刑十月，於民國八十三年四月二十三日執行完畢。復因犯詐欺罪，
    經本院於八十六年七月七日判處有期徒刑一年十月，經台灣高等法院於八十六年
    十月十五日判決駁回上訴確定，竟又於未到案執行前，於擔任台北市○○路一七
    ○號柏利行有限公司（以下簡稱柏利行公司）實際負責人期間，明知其已因前案
    積欠上千萬元之債務，而毫無周轉資金清償任何債務之能力，竟意圖為自己不法
    之所有，基於概括之犯意，自八十七年五月間起（起訴書誤為八十六年十月間起
    ），連續多次於附表一、二所示票載發票日前三個月之時間，在台北市○○路五
    四八號，藉口經營進口牛肉生意需款周轉，向甲○○佯稱需借款使用，借貸時並
    以附表一所示發票人為柏利行公司（登記之名義上負責人為乙○○）、及附表二
    所示發票人為乙○○、票載發票日均為借款日後三個月之支票供擔保（經發票權
    人授權簽發，非偽造，詳後述），且詐稱：乙○○為其公司客戶，乙○○名義之
    支票係貨款支票，其借款後三個月於票載發票日之日期即可清償云云，隱瞞其因
    前案積欠鉅額債務未償，已無支付能力之事實，致甲○○陷於錯誤，誤認丙○○
    有支付之能力及意願，而於預扣附表所示之利息後，交付附表所示金額之借款予
    丙○○。詎丙○○因鉅額債務纏身，根本無清償能力，屆期均未依約清償，上開
    供為擔保之支票亦均遭退票，嗣甲○○要求丙○○及當時之同居人張麗文（無犯
    意聯絡及行為分擔，本院另案判決無罪）簽發清償債務之本票後，丙○○即避不
    見面，甲○○始知受騙。
二、案經謝甲○○訴請臺灣臺北地方法院檢察署檢察官偵查起訴。
    理  由
一、訊據被告丙○○固坦承以前開支票向甲○○借款之事實，惟矢口否認有詐欺之犯
    意，辯稱：其為了要做生意才借款，並無詐欺之不法所有意圖等語。惟查：右揭
    事實，業據證人甲○○於偵查及本院指述甚詳（甲○○於本院九十一年九月五日
    調查期日證稱：被告丙○○於附表所示票載發票日前三個月持票向其借款等情明
    確，是起訴書所載「自八十六年十月起借款」顯係「八十七年五月間起借款」之
    誤，附此說明），且有附表所示之支票及退票理由單附卷可稽。而經柏利行公司
    負責人乙○○授權被告丙○○使用之柏利行公司支票存款帳戶，於八十六年十二
    月五日開戶後，於八十七年六月二日開始退票，八十七年九月十八日被列為拒絕
    往來戶；另乙○○授權被告使用之彰化商業銀行福和分行支票存款帳戶，則自八
    十七年七月二十二日開始退票，此分別有台灣中小企業銀行南台北分行九十一年
    九月二十三日九一南北字第○二二○三號函、彰化商業銀行福和分行九十一年九
    月二十三日彰福和字第一九七五號函及所附之退票明細資料在卷可憑，並經證人
    乙○○到庭證述明確，足見被告於經授權使用之柏利行公司、乙○○名義之支票
    開始退票後，猶於附表所示票載發票日期前三個月即八十七年六月二日以後及八
    十七年七月二十二日以後，仍陸續持票向外借款，顯係明知已無清償能力而為之
    。參以：被告因前案詐欺案件積欠上千萬元債務未償，借款時經濟狀況不佳等情
    ，為被告所不爭（本院九十一年九月五日訊問筆錄參照），並有本院八十五年易
    字第七三九五號、台灣高等法院八十六年度上易字第五九五八號刑事判決在卷可
    按，是被告於前案判決後未到案執行前，復陸續為本件附表所示之借款，總金額
    高達數百萬元之譜，當可預見已無清償能力仍為之，其有不法所有之意圖甚明。
    又被告丙○○於借款時向甲○○謊稱乙○○係柏利行公司客戶，致甲○○誤認附
    表二所示之支票係客票，錯估其債權獲擔保之可能性，而允諾借款等情，業據甲○○陳述屬實，並據甲○○明確指稱：其若知被告丙○○當時負債情形，則不會
    同意借款等語（本院九十一年九月五日訊問筆錄參照），是被告蓄意隱瞞自己負
    債上千萬元，毫無償債能力之事實，而以明知無法兌現之支票做為借款之擔保向
    甲○○借款，且謊稱附表二所示之乙○○為發票人之支票係公司收取之貨款支票
    云云，顯係行使詐術無疑。被告丙○○空言辯稱：其無詐欺之不法意圖云云，顯
    與客觀事實不符，不足採信。綜上所述，被告所辯無非飾卸之詞，不足採信，本
    件事證明確，被告犯行洵堪認定。
二、核被告丙○○所為，係犯刑法第三百三十九條第一項之詐欺取財罪。被告先後多
    次犯行之時間緊接，犯意概括，所犯構成要件相同，為連續犯，依法以一罪論，
    並加重其刑。又被告丙○○曾因侵占等案件，分別經法院判決減刑確定後，經台
    灣高等法院裁定應執行刑為有期徒刑十月，於八十三年四月二十三日執行完畢，
    有台灣高等法院檢察署刑案紀錄簡覆表在卷可稽，其於五年之內，再犯本件法定
    刑為有期徒刑以上之罪，為累犯，依法遞加重其刑。爰審酌被告丙○○前甫因詐
    欺上千萬元案件，經法院判處有期徒刑一年十月，又於未到案執行前為本件佯以
    借款之手段詐欺之犯行，所得金額高達數百萬元，顯未因前案判決處刑之教訓而
    改過，侵害他人財產法益甚鉅，且犯後迄未取得告訴人諒解，及其手段、所生危
    害大小、犯後態度等一切情狀，量處如主文所示之刑。
三、公訴意旨另以：被告丙○○竊取附表二所示柏利行公司名義負責人乙○○置於公
    司保險箱內之彰化商業銀行福和分行支票五紙及印鑑後，偽造乙○○名義簽發附
    表二所示之支票五紙，持向甲○○調借款項，因認被告丙○○另涉犯刑法第三百
    二十條第一項竊盜、同法第二百零一條第二項行使偽造有價證券罪嫌。訊據被告
    丙○○堅決否認有此部分竊盜及偽造附表二所示支票有價證券而後行使之犯行，
    辯稱：乙○○係柏利行公司名義負責人，其為了公司營業需要於八十六年十二月
    二十四日以後，將該乙○○個人名義之支票及印鑑交其運用簽發支票，是附表二
    所示支票係經乙○○本人概括授權所簽發，並非偽造等語。經查：(1)公訴人雖以
    證人乙○○、臧台柱於偵查中所為陳述，認定被告丙○○涉嫌竊盜及偽造有價證
    券罪嫌；且證人乙○○於偵查及本院九十一年九月五日調查期日雖一再執稱：附
    表二所示支票及印鑑係遭竊盜而偽造云云，然其就發現支票及印鑑何時、如何遭
    竊，及何以未掛失止付等情，均無法為完整之說明，且所述支票遭竊及事後處理
    經過各節顯與常情不符；經本院曉諭其應據實陳述後，證人乙○○始於本院九十
    一年十月三日到庭證稱：其個人支票曾交付丙○○使用，其帳戶的印章、存摺於
    八十六年間交給被告丙○○去領支票使用，所以其有授權丙○○使用其個人名義
    的支票，前次開庭否認係因為害怕，今日所言方為正確，包含公司票、公司大小
    章也都授權被告使用，... 其個人支票借給丙○○使用，沒有使用範圍限制，但
    其有跟丙○○說自己開的票要自己負責等語；足見附表二所示之支票及乙○○印
    章係乙○○概括授權被告簽發使用，並無遭被告竊盜而偽造之事。又證人臧台柱
    於偵查中雖證稱：乙○○個人的支票不是公司使用，那是他私人的等語（偵查卷
    第一一二頁參照）；惟此部分陳述，業經證人臧台柱於本院到庭結證稱：該陳述
    係其個人臆測之詞等語明確（本院九十一年九月五日訊問筆錄第二十六頁參照）
    ，自不得以該證人之個人臆測作為認定被告丙○○有此部分犯行之證據。是公訴
    人起訴被告丙○○涉嫌竊盜及偽造有價證券罪嫌所憑之人證乙○○、臧台柱，均
    無足證明被告丙○○涉嫌此部分犯罪。(2)公訴人雖以：附表二以乙○○名義所簽
    發之支票五紙其字跡均與附表一丙○○自行簽發之支票相同，推論附表二所示支
    票係被告竊取後偽造持以行使云云。然附表二所示支票係乙○○授權被告領用簽
    發使用者，業據證人乙○○陳述明確，已如前述，被告丙○○亦不否認附表二所
    示支票係其個人經乙○○授權所簽發；是公訴人以被告簽發附表二所示支票，即
    認定被告涉嫌竊取該等支票後偽造，顯係忽略被告已經發票權人授權之事實，而
    有誤會。此外，復查無其他積極證據，足資證明被告丙○○有竊取附表二所示支
    票後偽造，並持以行使之竊盜及偽造有價證券犯行，惟公訴人認此部份事實與前
    開起訴論罪部分有牽連犯之裁判上一罪之關係，爰不另為無罪之諭知。
據上論斷，應依刑事訴訟法第二百九十九條第一項前段，刑法第五十六條、第三百三
十九條第一項、第四十七條，罰金罰鍰提高標準條例第一條前段，判決如主文。
本案經檢察官孫小萍到庭執行職務
中      華      民      國    九十一    年      十      月    二十四    日
                                      臺灣臺北地方法院刑事第八庭
                                          法  官  朱瑞娟
右正本證明與原本無異
如不服本判決，應於判決送達後十日內，向本院提出上訴狀。
                                          書記官  葉金發
中      華      民      國    九十一    年      十      月    二十九    日
附錄本案所犯法條全文
中華民國刑法第三百三十九條
 (普通詐欺罪)
意圖為自己或第三人不法之所有，以詐術使人將本人或第三人之物交付者
，處五年以下有期徒刑、拘役或科或併科一千元以下罰金。
以前項方法得財產上不法之利益或使第三人得之者，亦同。
前二項之未遂犯罰之。
